【裁判字號】    92,台上,1243
【裁判日期】    920619
【裁判案由】    損害賠償
【裁判全文】
最高法院民事判決                              九十二年度台上字第一二四三號
    上  訴  人  交通部高雄港務局
    法定代理人  黃清藤
    訴訟代理人  周耀門律師
                王伊忱律師
                鄭美玲律師
    被 上訴 人  太平產物保險股份有限公司
    法定代理人  黃清江
    訴訟代理人  許志勇律師
右當事人間請求損害賠償事件，上訴人對於中華民國九十年九月二十六日台灣高等法
院高雄分院第二審判決（九十年度保險上字第三號），提起上訴，本院判決如左：
    主  文
上訴駁回。
第三審訴訟費用由上訴人負擔。
    理  由
被上訴人法定代理人已由董大勇變更為黃清江，茲由黃清江聲明承受訴訟，核無不合
，合先明。
本件被上訴人主張：訴外人台灣塑膠工業股份有限公司 (下稱台塑公司）自美國進口
機器設備一套計十四部，於民國八十七年十二月三十日運抵高雄港後，隨即進儲上訴
人所屬之五十一號碼頭露置場，交由上訴人保管，詎於保管期間，上訴人疏未盡到善
良管理人之注意義務，致系爭機器中一部遭火焚壞，台塑公司因而支出修理費用美金
八萬四千三百零五點三五元，折合新台幣（下同）二百七十三萬五千七百零九元，台
塑公司與上訴人間存有倉庫或寄託契約，縱認該倉庫契約或寄託契約係存於訴外人海
鋒有限公司（下稱海鋒公司）與上訴人間，台塑公司仍得本於第三人利益契約，請求
上訴人依據債務不履行損害賠償之規定給付系爭修理費用。且系爭機器之遭火燒燬係
因可歸責於上訴人之侵權行為所致，伊為系爭機器之保險人，已賠償台塑公司上開修
理費用損失，並受讓台塑公司因機器受損對上訴人所得請求之債權等情，求為命上訴
人給付二百七十三萬五千七百零九元及法定遲延利息之判決。
上訴人則以：系爭機器係由海鋒公司寄放在高雄港第五十一號露置場，伊與台塑公司
並無成立倉庫或寄託契約，縱認伊與台塑公司間確有契約關係存在，惟被上訴人提出
之公證書僅能證明系爭機器確因失火而受損，並未就起火原因予以說明。被上訴人未
就伊有任何故意或過失負舉證責任等語，資為抗辯。
原審斟酌全辯論意旨及調查證據之結果，以：被上訴人主張系爭機器為台塑公司所有
，於八十七年十二月三十一日運抵高雄港後，隨即進儲上訴人所屬第五十一號露天碼
頭，嗣於八十八年一月一日凌晨一時四十一分許，該第五十一號露天碼頭發生火災，
系爭機器中一部機器遭火毀損，台塑公司因而支出系爭修理費用等情，為上訴人所不
爭，並有公證書、高雄港務消防隊關於本案火災原因調查報告書為證。按以契約訂定
向第三人為給付者，要約人得請求債務人向第三人為給付，第三人對於債務人，亦有
直接請求給付之權，為民法第二百六十九條第一項所明定。系爭機器係海鋒公司於八
十七年十二月二十九日向上訴人申請於八十七年十二月三十日進倉儲放貨物，原申請
進儲三十九之二號倉庫，嗣因海鋒公司於進倉時發現有大件六件無法進儲倉庫，乃依
海鋒公司之要求臨時改進第五十一號露置場，並於八十七年十二月三十一日全部儲放
完成，由海鋒公司與上訴人倉庫管理人員同在理貨單上簽名確認，完成進倉手續。是
系爭機器置存之倉庫契約係存在於上訴人與海鋒公司間，惟台塑公司因本於海鋒公司
簽發交付之記載受貨人台塑公司之小提單，而得向上訴人提示取貨，為上訴人所自陳
，則上訴人負有依海鋒公司之指示而將系爭機器交付於台塑公司之義務，台塑公司應
屬該依契約享受利益之第三人，依據民法第二百六十九條第一項規定，台塑公司對於
契約債務人之上訴人，自有直接請求交付寄託物之權利。茍因上訴人之過失，致使寄
託物之系爭機器因火災發生毀損，台塑公司依據前開倉庫契約，對於上訴人有債務不
履行之損害賠償請求權。第按稱倉庫營業人者，謂以受報酬而為他人堆藏及保管物品
營業之人，為民法第六百十三條明定。又倉庫營業人受有報酬者，應以善良管理人之
注意為之，為民法第六百十四條準用民法第五百九十條之規定。上訴人成立棧埠處，
受有倉儲費，而為他人堆藏及保管物品，足認係受有報酬之倉庫營業人，倉庫營業人
受有報酬者，不僅應以善良管理人之注意事前預防受寄物滅失或毀損之發生，亦應於
事後除去或縮減損害範圍。系爭機器中一部機器，於前開時地因火災毀損，而依高雄
港務消防隊火災原因調查報告書，就起火原因研判係意外火苗引起火災之可能性較大
。所謂意外火苗係指遺留之未熄煙蒂或元旦當日燃放之煙火所掉落之火種，經高雄港
務消防隊查明屬實，有該隊八十九年五月十二日八九高港消預字第○一六九三號函可
稽，上訴人依﹁海關管理進出口貨棧辦法﹂第十五條第一項之規定，對於所設置之堆
放貨物之露天處所，仍應負倉庫營業人 (貨棧管理人）所應負之善良管理人之注意義
務。上訴人自認對於該露置場自晚上十二時 (零時）至上午八時之間並未派人看管，
本件火災發生時間在八十八年一月一日上午一時四十一分，消防隊員前往滅火時，亦
無上訴人所屬人員在場，僅有代表貨主之證人黃睦村經警通知後前往協助搶救等情，
有高雄港務消防隊火災原因調查報告書之記載可憑，益證上訴人確未配置管理人員，
亦未於火災發生後派人協助滅火或為其他減少災害範圍之行為至明，上訴人顯未盡善
良管理人之注意義務。是系爭機器堆放在上訴人所屬之第五十一號碼頭露置場，既因
上訴人於保管期間未盡善良管理人之注意義務，致使其中之一部機器遭火焚壞，台塑
公司因而受有系爭修理費二百七十三萬五千七百零九元之損害，則被上訴人主張其係
本案機器之保險人，依約已賠償貨主即台塑公司系爭修理費用，並受讓台塑公司因機
器受損害可對被上訴人請求賠償債務不履行之損害之債權，自得基於保險代位之規定
，向上訴人請求賠償系爭修理費二百七十三萬五千七百零九元及自起訴狀繕本送達之
翌日即民過國八十八年十一月十二日起按週年利率百分之五計算之法定遲延利息等詞
，為其心證之所由得，並說明對兩造其餘攻擊防禦方法之取捨意見，因而維持第一審
所為上訴人敗訴之判決，駁回其上訴，經核於法洵無違誤。
查上訴人為受有報酬之倉庫業者，自應依善良管理人之注意義務保管貨物，原審依高
雄港務消防隊函稱：本件可能係因遺留之未熄煙蒂或元旦當日燃放之煙火所掉落之火
種所引發等情，及斟酌高雄巿政府確於元旦在上訴人所屬五十一號碼頭露置場附近施
放煙火，上訴人未於晚間十二時至八時派員看管該堆於系爭機器之露置場，認上訴人
未盡善良管理人之注意義務，致系爭機器遭火毀損，乃其證據取捨及認定事實之職權
行使，難謂有何違背法令。上訴論旨，指摘原判決不當，聲明廢棄，不能認為有理由
。
據上論結，本件上訴為無理由。依民事訴訟法第四百八十一條、第四百四十九條第一
項、第七十八條，判決如主文。
中      華      民      國    九十二    年      六      月     十九     日
                              最高法院民事第六庭
                                  審判長法官  吳  正  一
                                        法官  劉  福  來
                                        法官  鄭  玉  山
                                        法官  黃  義  豐
                                        法官  沈  方  維
      右正本證明與原本無異
                                              書  記  官
中      華      民      國    九十二    年      七      月      九      日
                                                                        Ｒ


司法院資訊處製作；財團法人民間司法改革基金會備份。
